台灣台中地方法院民事判決　九十一年度訴字第一六一一號
　　原　　　告　　丁○○
　　複代　理　人　甲○○
　　被　　　告　　戊○○
　　法定代理人　　丙○○
右當事人間請求損害賠償事件，本院判決如左：
　　主　　文
被告應連帶給付原告新台幣參拾陸萬伍仟陸佰參拾參元及被告戊○○自九十年十二月十四日
起、被告久松通運股份有限公司自九十一年二月廿二日起，均至清償日止，按年息百分之五
計算之利息。
原告其餘之訴駁回。
訴訟費用由被告連帶負擔三分之一，餘由原告負擔。
本判決原告勝訴部分，於原告以新台幣壹拾貳萬貳仟元供擔保後，得假執行。
原告其餘假執行之聲請駁回。
　　事　　實
甲、原告方面：
　一、聲明：
　　(一)、被告等應連帶給付原告新台幣（下同）一百一十二萬七千三百元整暨自起訴狀繕本
　　　送達翌日起至清償日止，按年息百分之五計算之利息。
　　(二)、原告願供擔保，請准宣告假執行。
　二、陳述：
　　(一)、被告戊○○係被告久松通運股份有限公司所聘僱之司機，平日以駕駛砂石車載運砂
　　　石為業，係從事駕駛業務之人，於民國八十九年十一月十三日下午二時三十分，執行
　　　職務，駕駛車牌號碼ＨＳ－二四七號營業大貨車，自台中縣大里市○○路「關聰碎石
　　　場」載運砂石後欲右轉由北往南方向行駛元堤路時，應注意行車起步前應注意前後左
　　　右有無障礙或車輛行人，並應讓行進中之車輛行人優先通行；汽車在雙向二車道行駛
　　　時，應在遵行車道內行駛，且依當時情形並無不能注意之情形，竟疏未注意由南往北
　　　方向行駛元堤路許尾結所駕駛車牌號碼Ｙ七－四二八０號小貨車及尾隨其後由被告乙○○騎乘附載原告之車牌號碼ＪＲＤ－四二七號機車已接近關聰砂石場，仍將前開營
　　　業大貨車右轉駛出關聰砂石場並占用對向車道，致許尾結所駕駛之前開自小貨車緊急
　　　煞車，被告乙○○為閃避許尾結所駕駛之小貨車，又因其視線遭小貨車車身阻擋而未
　　　發現被告戊○○所駕駛之前揭營業大貨車占用車道，即將所騎乘之上開機車偏左駛出
　　　欲駛越許尾結所駕駛之小貨車，卻不慎與被告戊○○所駕駛之上開營業大貨車左前保
　　　險桿碰撞後，再擦撞許尾結所駕駛之小貨車左側車身，造成原告受有左脛骨及腓骨骨
　　　折併皮膚壞死等傷害。此有台灣台中地方法院檢察署九十年度調偵宇第二三一號起訴
　　　書可證。
　　(二)、按因故意或過失，不法侵害他人之權利者，負損害賠償責任。汽車或其他非依軌道
　　　行駛之動力車輛，在使用中加損害於他人，駕駛人應賠償因此所生之損害。受僱人因
　　　執行職務，不法侵害他人之權利者，由僱用人與行為人連帶負損害賠償責任，民法第
　　　一百八十四條第一項、第一百九十一條之二、第一百八十八條定有明文。本件被告戊○○不法過失傷害原告身體，此有台灣省台中縣區車輛行車事故鑑定委員會鑑定意見
　　　書足憑，是戊○○為侵權行為人，被告久松通運股份有限公司為被告戊○○之僱用人
　　　，就戊○○執行駕車職務所不法侵害原告身體健康之權利，應負連帶賠償責任，故被
　　　告等二人基於侵權行為及僱用人之責任，應連帶賠償原告所受之損害。
　　(三)、按損害賠償，除法律另有規定或契約另有訂定外，應以填補債權人所受損害及所失
　　　利益為限；不法侵害他人之身體或健康者，對於被害人因此喪失或減少勞動能力，或
　　　增加生活上之需要時，應負損害賠償責任；不法侵害他人之身體、健康者，被害人雖
　　　非財產上之損害，亦得請求賠償相當之金額，民法第二百十六條，第一百九十三條，
　　　第一百九十五條均有明文，本件原告因被告等不法過失傷害行為，計受有醫療費用，
　　　增加生活費用支出，減少勞動能力及精神慰撫金等損害金額共一百零八萬六千九百元
　　　，爰分述如后：
　　　(一)醫療費用：原告因本件侵權行為事故發生時所受身體健康之損害，迄至九十年六月
　　　　十一日止，共計支出醫療費用五萬六千零三十元（此項費用已扣除全民健保給付之
　　　　部分），有沙鹿童綜合醫院收據足憑。
　　　(二)增加生活費用支出：原告因受有左脛骨及腓骨骨折併皮膚壞死等傷害，於八十九年
　　　　十一月十三日住院開刀，去除壞死皮膚，並進行植皮手術，住院期間需僱請專人看
　　　　護、照料生活起居，共計支出看護費用四萬零四百元，致醫療期間須仰賴枴杖及助
　　　　行器輔助行動，且須用彈性繃帶等醫療用品，此部分費用共計支出五千二百七十元
　　　　。另原告受傷期間須至台中縣沙鹿鎮童綜合醫院就醫，僱用友愛計程車行陳晏陞駕
　　　　駛之計程車二十三次，迄至九十年六月十一日止，共計支出車資二萬二千六百元。
　　　(三)減少勞動能力：原告所受傷害，經鑑定屬於輕度肢障，業於九十年四月十二日領得
　　　　身心障礙手冊。原告未受本件傷害前，原為計程車駕駛，平均每日營業額為一千三
　　　　百元，有台中縣計程車駕駛員職業工會之函文可稽，原告自受傷後，因不良於行，
　　　　已無法繼續從事駕駛工作，按前揭每日營業額一千三百元扣除油料費及營業稅等費
　　　　用，平均每日可獲淨利一千元。自侵害行為發生時即八十九年十一月十三日至九十
　　　　一年三月底重新鑑定殘障等級時止，計五百零三日，原告之所失利益為五十萬三千
　　　　元。
　　　(四)精神慰撫金：原告為五十六年七月三日生，現年僅三十四歲，爰受此傷害遽成一肢
　　　　體殘障者，青春盛年之際，終生為一跛行之人，遭逢此打擊，其精神痛苦殊難平撫
　　　　，爰請求精神慰撫金五十萬元。
　（四）、綜右，被告等應連帶給付原告醫療費用五萬六千零三十元，增加生活費用四萬五
　　　　千六百七十元，就醫車資二萬二千六百元，減少勞動能力五十萬三千元及精神上損
　　　　害賠償五十萬元合計一百一十二萬七千三百元。為此求為判決如訴之聲明。
　三、證據：
　　　提出起訴書一件、刑事判決一件、鑑定意見書一份、醫療收據二十三紙、看護費收據
　　　一紙、醫療用品收據十紙、車資證明單二十三紙、身心障礙手冊一本、台中縣計程車
　　　駕駛員職業工會函一件、和解書一份等影本為證。
乙、被告方面：
    被告等均未於最後言詞辯論期日到場，惟據其以前之辯論：
　一、聲明：求為判決駁回原告之訴。
　二、陳述：
　　(一)、被告久松通運股份有限公司法定代理人丙○○陳稱：廂型車看到前面有砂石車出來
　　　，就緊急煞車，乙○○看到前面緊急煞車，並未減速，且該路段為雙黃線，乙○○硬
      超車，結果其機車即夾在兩部車中間。因廂型車已賠原告三十幾萬元，強制險由廂型
      車主領取。被告只能賠償原告二十萬元。
　　(二)、被告戊○○供稱：伊駕駛砂石車由砂石場慢慢出來右轉元堤路，距廂型車還有一段
　　　距離，廂型車不是緊急煞車，是減速慢行，因元堤路只有一個車道，被告看到廂型車
　　　過來，即慢慢開車出來，有超越來車道，被告看到廂型車靠右邊，可以出去，結果乙○○的機車超車，夾在兩車中間。
　　理　　由
一、被告等均未於最後言詞辯論期日到場，核無民事訴訟法第三百八十六條所列各款情形，
　　爰依原告聲請，由其一造辯論而為判決。
二、查被告戊○○為被告久松通運股份有限公司僱用之司機，於八十九年十一月十三日下午
　　二時三十分，駕駛車牌號碼ＨＳ－二四七號營業大貨車，自台中縣大里市○○路「關聰
　　碎石場」載運砂石後欲右轉由北往南方行駛元堤路時，疏未注意行車起步前前後左右有
　　無障礙或車輛行人，並應讓行進中之車輛行人優先通行；汽車在雙向二車道行駛時，應
　　在遵行車道內行駛，適有由南往北方向行駛元堤路許尾結所駕駛車牌號碼Ｙ七－四二八
　　０號小貨車及尾隨其後由乙○○騎乘之車牌號碼ＪＲＤ－四二七號機車（後載原告丁○○）已接近關聰砂石場，仍將前開營業大貨車右轉駛出關聰砂石場，並占用對向車道，
　　致許尾結所駕駛之前開自小貨車緊急煞車，乙○○為閃避許尾結所駕駛之小貨車，又因
　　其視線遭小貨車車身阻擋而未發現戊○○所駕駛之前揭營業大貨車占用車道，即將所騎
　　乘之上開機車偏左駛出欲駛越許尾結所駕駛之小貨車，卻不慎撞擊戊○○所駕駛之上開
　　營業大貨車左前保險桿後，再擦撞許尾結所駕駛之小貨車左側車身，造成後座附載之丁○○受有左脛骨及腓骨骨折併皮膚壞死等傷害，被告戊○○業務過失傷害，業經起訴、
　　判刑確定，此有起訴書、刑事判決影本各一份附卷可稽，復為被告所是認。
三、按因故意或過失，不法侵害他人之權利者，負損害賠償責任。數人共同不法侵害他人之
　　權利者，連帶負損害賠償責任。汽車或其他非依軌道行駛之動力車輛，在使用中加損害
　　於他人，駕駛人應賠償因此所生之損害。受僱人因執行職務，不法侵害他人之權利者，
　　由僱用人與行為人連帶負損害賠償責任。民法第一百八十四條第一項、第一百八十五條
　　第一項、第一百九十一條之二、第一百八十八條第一項分別定有明文。被告戊○○與訴
　　外人乙○○固為共同侵權行為人，被告久松通運股份有限公司為被告戊○○之僱用人，
　　就受僱人戊○○駕車載運砂石執行職務，不法侵害原告丁○○身體健康之權利，自應負
　　連帶損害賠償責任。
　　本件被告戊○○駕駛營業大貨車，自台中縣大里市○○路「關聰碎石場」載運砂石後欲
　　右轉由北往南方向行駛元堤路時，疏未注意讓對向車道已駛近關聰砂石場之許尾結駕駛
　　之廂型車及尾隨其後由乙○○駕駛後載原告之機車優先通行，且占用對向車道，致肇事
　　，有違道路交通安全規則第八十九條第一項第六款、第九十七條第一款規定。而訴外人
　　乙○○駕駛機車附載原告沿元堤路由南往北方向行駛，途經肇事地段，未注意車前狀況
　　及與前車保持安全距離，致同方向前方許尾結所駕駛之廂型小貨車緊急煞車，乙○○為
　　閃避廂型車，偏左欲駛越前方廂型車時，與左方由碎石場駛入車道右轉由被告戊○○駕
　　駛之砂石場碰撞，再與廂型車擦撞肇事，有違道路交通安全規第九十四條第一項、第三
　　項規定。是乙○○駕駛重機車未注意車前狀況，及與前車保持安全距離，欲駛越前方小
　　貨車不當，為肇事主因。而被告戊○○駕駛大貨車占用來車道，且未讓行進中之車輛優
　　先通行，右轉不當，為肇事次因，台灣省台中縣區車輛行車事故鑑定委員會亦同此認定
　　，有鑑定意見書影本一份附卷可參，本院審酌被告戊○○及訴外人乙○○過失責任較重
　　，認被告戊○○應負三分之一之損害賠償責任。
四、按損害賠償，除法律只有規定或約另有訂定外，應以填補債權人所受損害及所失利益為
　　限。不法侵害他人之身體或健康者，對於被害人因此喪失或減少勞動能力，或增加生活
　　上之需要時，應負損害賠償責任。不法侵害他人之身體、健康者，被害人雖非財產上之
　　損害，亦得請求賠償相當之金額。民法第二百十六條第一項、第一百九十三條第一項、
　　第一百九十五條第一項分別定有明文。
    茲就原告請求之各項並按被告戊○○之過失責任比例三分之一，審酌於后：
　(一)醫療費用：原告主張因本件侵權行為事故發生時所受身體健康之損害，迄九十年六月十
　　一日止，計支出醫療費用五萬六千零三十元，提出沙鹿童綜合醫院收據影本廿三紙為證
　　，查上開醫療費已扣除全民健保給付，係自付額部分，核屬必要支出，應予准許。
　(二)增加生活上之需要：原告主張其受有左脛骨及腓骨骨折併皮膚壞死等傷害，開刀三次，
　　去除壞死皮膚，並進行植皮手術，住院期間僱人看護，照料起居，共支出看護費四萬零
　　四百元。醫療期間須仰賴枴杖及助行器輔助行動，且需用彈性繃帶等醫療用品，計支出
　　醫療用品費用五千二百七十元。又受傷期間至沙鹿童綜合醫院就醫，僱用計程車車資計
　　二萬二千六百元，提出看護費收據一紙、醫療用品收據十紙、車資證明單廿三紙等影本
　　為證。惟查原告供稱：住院期間白天由其太太照顧，晚上始由其小舅子張永全照顧，是
　　原告住院手術期間，前十天夜間由張永全看護之費用每天一千元，十日計一萬元，應予
　　准許外，逾越之看護費則應予剔除，至於原告所購之醫療器材、用品及就醫車資，核屬
　　必要，應予准許。
　(三)減少勞動能力損失：原告主張其所受傷害，經鑑定為輕度肢障，受傷後，不良於行，無
　　法繼續從事駕駛工作，受傷前，原告為計程車駕駛，每日平均營業額為一千三百元。扣
　　除油料費及營業稅等費用，平均每日可獲淨利一千元，自事故發生時即八十九年十一月
　　十三日起至九十一年三月底止，計五百零三日，原告之工作損失為五十萬三千元，提出
　　身心障礙手冊及台中縣計程車駕駛員職業工會函等影本為證，原告丁○○於九十一年六
　　月十八日到場，經本院勘驗，其板不能抬起，仍為跛行，實無法從事其原職駕駛工作
　　，其請求之上開工作損失，核屬相當，應予准許。
　(四)精神慰藉金：原告為五十六年七月三十一日生（參見殘障手冊），現年卅四歲，受此傷
　　害成跛行殘障之人，遭此打擊，精神上痛苦自難撫平，其請求精神慰藉金五十萬元，依
　　兩造之身份、地位、經濟能力及原告受害程度，核屬相當，應予准許。
　　上開醫療費用、增加生活上之需要費用、工作損失及精神慰藉金，計一百零九萬六千九
　　百元，按被告戊○○應負三分之一之過失責任比例，被告等應連帶賠償原告三十六萬五
　　千六百三十三元（元以下四捨五入）。
五、是原告依侵權行為及僱用之法律關係訴請被告連帶賠償其損害，在三十六萬五千六百三
　　十三元及其法定遲延利息範圍內，洵屬正當，應予准許。逾越部分則尚乏依據，應予駁
　　回。至於許尾結、蔡宏星之賠償原告十四萬二千元，與本案無關，不予審究。
六、本件原告勝訴部分，原告陳明願供擔保以代釋明，請准宣告假執行，核無不合，爰酌定
　　相當之擔保金額准許之。至於其敗訴部分，則其假執行之聲請，失所附麗，應予駁回。
七、據上論結，原告之訴一部有理由，一部無理由，依民事訴訟法第三百八十五條第一項前
　　段、第七十九條但書、第八十五條第二項、第三百九十條第二項判決如主文。
中　　　　華　　　　民　　　　國　 九十一　 年　　　七　　　 月　　　二　　　 日
　　　　　　　　　　　　　　　　　　　　臺灣臺中地方法院民事第四庭
~B法　　　官　周靜秀
右為正本係照原本作成
如不服本判決，應於判決送達後二十日內，向本院提出上訴狀。
中　　　　華　　　　民　　　　國　 九十一　 年　　　七　　　 月　　　三　　　 日
~B法院書記官
